臺灣宜蘭地方法院刑事判決　　　　　　　　　　　　　　九十年度易字第五八七號
　　公　訴　人　臺灣宜蘭地方法院檢察署檢察官
　　被　　　告　丙○○
　　選任辯護人　吳振東
　　被　　　告　甲○○○
　　　　　　　　乙○○
右列被告因違反家庭暴力防治法等案件，經檢察官提起公訴（九十年度偵字第二七九
四號），本院判決如左：
    主  文
丙○○違反法院依家庭暴力防治法第十三條所為之民事通常保護令裁定，處有期徒刑
參月，如易科罰金，以參佰元折算壹日。
丙○○被訴通姦部分無罪。
甲○○○無罪。
乙○○傷害人之身體，處罰金壹仟元，如易服勞役，以參佰元折算壹日。
    事  實
一、丙○○與戊○○係夫妻，有家庭暴力防治法第三條第一款所定之家庭成員關係，
    而丙○○曾經因財產糾紛，對於戊○○實施身體上之不法侵害行為，經戊○○向
    本院聲請民事通常保護令，由本院於民國九十年四月十八日以九十年度家護字第
    四十八號裁定准予核發（有效期間為八月），命「相對人（即丙○○）不得對於
    下列之人實施身體或精神上不法侵害之行為：被害人戊○○」在案。因戊○○懷
    疑丙○○與甲○○○有通姦及相姦之行為，便於九十年八月二十五日凌晨一時二
    十分許，由丁○○陪同並會同蘇澳縣蘇澳分局馬賽派出所警員胡傳明至甲○○○
    位於宜蘭縣蘇澳鎮○○路四百零二巷九號之住處，隨即按門鈴並表示來意，由甲○○○表明將請丙○○下樓，戊○○與丁○○於等候之際，因聽聞該處樓上有鐵
    捲門捲動之聲音，因恐丙○○逃逸，遂直接進入該處之二樓，由丁○○攜帶照相
    機找尋丙○○並拍照，乙○○見狀，便基於傷害之犯意，徒手上前拉扯丁○○，
    致丁○○受有臉部、背部挫傷之傷害，而丙○○亦因憤怒難抑，竟基於違反保護
    令及傷害之犯意，以徒手拉扯戊○○，對其實施身體上不法侵害行為，而違反保
護令規定，致戊○○受有上肢多處瘀傷之傷害。
二、案經告訴人戊○○、丁○○訴由宜蘭縣警察局蘇澳分局報請臺灣宜蘭地方法院檢
    察署檢察官偵查起訴。
    理  由
壹、有罪部分
一、訊據被告丙○○、乙○○對於上揭犯行均矢口否認，被告丙○○辯稱：我沒有打
    我太太，她的傷勢是因車禍受傷的云云；被告乙○○辯稱：我只有拉住告訴人丁○○而已云云。經查：
  （一）告訴人丁○○受有臉部、背部挫傷之傷害，此有驗傷診斷證明書一紙附卷可
        稽，且證人即警員胡傳民到庭結證稱：我事後才知道有發生衝突，我只有聽
        到樓上有碰撞聲，後來是在派出所時，他們才出示傷痕，確實有瘀傷的情形
        ，他們在去之前沒有看到有傷痕等語明確（本院九十一年二月二十五日訊問
        筆錄參照），顯見告訴人丁○○確有於上開時地受有上揭傷害之事實。而被
        告乙○○於警訊、偵查及本院調查審理時，均坦承稱：（問：丁○○的傷是
        如何來的？）因他們要硬闖進入房間，我不讓他進去拉扯間才受傷的，‧‧
        ‧他在我家亂照相並且無故衝入我家，我是因為他硬要上去，才與他拉扯‧
        ‧‧我不讓他上樓，就攔他，並發生拉扯，我沒有打他，‧‧‧我是有搶他
        的相機（九十年八月二十五日警訊筆錄、九十年九月二十七日偵查筆錄、本
        院九十一年四月一日訊問筆錄參照）等語明確，雖被告乙○○矢口否認其有
        打告訴人丁○○之行為，惟被告乙○○既不否認有與告訴人丁○○發生拉扯
        ，並搶相機之動作，而告訴人所受之臉部挫傷之傷害，與上開搶奪相機之行
        為所可能造成之傷害相符，顯見被告乙○○確有傷害告訴人丁○○之行為，
        則被告乙○○所辯未出手打告訴人丁○○云云，不足採信。
  （二）被告丙○○辯稱：我根本沒有打告訴人戊○○，那是他車禍所受傷的云云，
        惟查告訴人戊○○於上開時地受有上肢多處瘀傷之傷害，此有羅東聖母醫院
        驗傷診斷書一紙在卷可稽，且亦經證人胡傳民到庭結證稱：後來在派出所時
        ，他們才出示傷痕，確實有瘀傷的情形，他們在去之前沒有看到有傷痕等語
        明確（本院九十一年二月二十五日訊問筆錄參照），且告訴人戊○○所受之
        傷害為上肢多處瘀傷，顯非車禍造成之傷害，故告訴人戊○○顯係於上開時
        地始受有上揭傷害無誤。而被告丙○○於警訊時自承：我沒有毆打我妻戊○○，我從屋頂樓梯下來，發現我兒子丁○○用照相機對我照相，因此我為了
        搶照相機，但我兒子將照相機拿給我妻，致三人發生拉扯等語，與告訴人丁○○所指述：戊○○的傷是丙○○造成的，他（指丙○○）用手扣住她（指
        戊○○），我被夾在他們中間，我跟他衝突的地方是在平台，不是在樓梯間
        等語（本院九十一年四月一日訊問筆錄參照）相符，顯見被告丙○○確係與
        告訴人戊○○發生肢體上之衝突，且上述診斷書記載之受傷情形與告訴人戊○○所指受傷之情節吻合，應非虛偽。況告訴人戊○○歷次於偵審中自由連
        續之陳述，對於本案案發情節之描述均甚具體，且言詞表達方式亦非千篇一
        律而有事後捏造記誦之嫌，足認其指述情節與事實相符；被告丙○○空言否
        認，顯與現存卷證資料不符，不足採信。
二、查被告丙○○係告訴人戊○○之配偶，雙方具有家庭暴力防治法第三條第一款之
    家庭成員關係，被告丙○○違反本院依家庭暴力防治法第十三條第二項第一款所
    為之不得對戊○○實施家庭暴力之民事通常保護令裁定，核被告丙○○所為，係
    犯家庭暴力防治法第五十條第一款之違反保護令罪及刑法第二百七十七條第一項
    之傷害罪；核被告乙○○所為係犯刑法第二百七十七條第一項之傷害罪。被告丙○○以一行為，同時觸犯構成要件不相同之傷害罪及違反保護令罪，為想像競合
    犯，應從一重之違反保護令罪論處。爰審酌被告丙○○前曾對於告訴人戊○○實
    施身體上之不法侵害行為，而經本院民事庭核發民事通常保護令在案，禁止被告
    丙○○對於告訴人戊○○實施身體上或精神上不法侵害之行為，被告丙○○竟仍
    不知悔改，因細故即出手傷害告訴人戊○○，其犯罪之動機可議，惟其所造成之
    傷害尚屬輕微及其犯罪後之態度、犯罪之手段等一切情狀，量處如主文所示之刑
    ，並諭知易科罰金之折算標準，以資懲儆；爰審酌被告乙○○因一時氣憤而傷害
    告訴人丁○○，其所造成之危害尚非嚴重及其犯罪後之態度等一切情狀，量處如
    主文所示之刑，並諭知易服勞役之折算標準。
貳、無罪部分
一、公訴意旨略以：被告丙○○係戊○○之夫，為有配偶之人，竟仍於民國九十年八
    月二十四日晚間，在被告甲○○○位於宜蘭縣蘇澳鎮○○路四百零二巷九號之住
    處，與被告甲○○○發生性關係等情，因認被告丙○○與被告甲○○○分別涉有
    刑法第二百三十九條前段、後段之通姦及相姦罪嫌。
二、按犯罪事實應依證據認定之，無證據不得推定其犯罪事實；又不能證明被告犯罪
    者，應諭知無罪之判決；刑事訴訟法第一百五十四條、第三百零一條第一項分別
    定有明文。又犯罪事實之認定，應憑真實之證據，倘證據是否真實尚欠明確，自
    難以擬制推測之方法，為其判斷之基礎；而認定犯罪事實之證據係指足以認定被
    告確有犯罪行為之積極證據而言，該項證據自須適合於被告犯罪事實之認定，始
    得採為斷罪資料，最高法院五十三年著有臺上字第六五六號、二十九年上字第三
    一０五號判例。且刑事訴訟上證明之資料，無論其為直接或間接證據，均須達於
    通常一般之人均不致有所懷疑，而得確信其為真實之程度，始得據為有罪之認定
    ，若其關於被告是否犯罪之證明未能達此程度，而有合理懷疑之存在，致使無從
    形成有罪之確信，根據「罪證有疑，利於被告」之證據法則，即不得遽為不利被
    告之認定，亦有最高法院七十六年度臺上字第四九八六號判例可稽。其以情況證
    據（即間接證據）斷罪時，尤須基於該證據在直接關係上所可證明之他項情況事
    實，本乎推理作用足以確證被告有罪，方為合法，不得徒憑主觀上之推想，將一
    般經驗上有利被告之其他合理情況逕予排除，此觀諸最高法院三十二年上字第六
    七號自明。所謂認定犯罪事實之證據，係指足以認定被告確有犯罪行為之積極證
    據而言，苟未能發現相當證據，或證據不足為不利於被告事實之認定時，即應為
    有利於被告之認定，更不必有何有利之證據，亦不能以推測或擬制之方法，以為
    裁判基礎（最高法院二十九年上字第三一０五號、四十年台上字第八六號、五十
    六年度台上字第八０七號判例意旨參照）。又告訴人之告訴，係以使被告受刑事
    追訴為目的，其指訴是否與事實相符，仍應調查其他證據，以資審認，必被害人
    所述被害情形，無瑕疵可擊，且就其他方面調查，與事實相符，始足據為有罪判
    決之基礎（最高法院五十二年臺上字第一三００號判例及八十一年度台上字第三
    五三九號判決意旨參照）。
三、公訴人認被告丙○○於九十年八月二十四日晚間與被告甲○○○有通姦及相姦犯
    行，係以告訴人戊○○及其子丁○○之指訴、證人胡傳民所為之證述及馬賽派出
    所報告書一份為其論據。經查：
  （一）被告丙○○辯稱：我是去那裡油漆工作；被告甲○○○辯稱：丙○○是去我
        家裡油漆的，我跟他沒有關係，我以一萬六千元請丙○○油漆的。惟經證人
        胡傳民到庭結證稱：當時我沒有看到被告丙○○身上有油漆的味道，房子裡
        也沒有油漆的味道‧‧‧他身上很乾淨等語明確（本院九十一年二月二十五
        日訊問筆錄參照），顯見當時現場並無油漆之味道，被告身上亦無油漆之痕
        跡，且被告丙○○陳稱：我到乙○○的家有油漆了六、七次‧‧‧工作時間
        大約有六天，每天漆一遍，約五、六小時等語（本院九十一年四月二十三日
        勘驗筆錄參照），而經本院於九十一年四月二十三日至現場勘驗之結果，屋
        頂之防水漆，顯係處於尚未完成之狀態，此有現場勘驗筆錄及照片四幀附卷
        可資佐證，核與被告丙○○所稱已油漆六、七次，每次五、六小時之情節有
        違，況被告丙○○為告訴人戊○○發現時，當時係凌晨一時許，於如此之深
        夜而至他人家中油漆，顯與常情有違，故被告丙○○辯稱其係至被告甲○○○家中油漆一節，尚不足採信。惟縱依告訴人戊○○及其子丁○○之指述，
        僅能證明被告丙○○於上開時地進入被告甲○○○之家中，而被告丙○○所
        辯雖不足採，惟被告並無自證己罪之義務，縱其所述有違常情，亦無法依此
        即認定被告丙○○有通姦之犯行。
  （二）被告甲○○○陳稱：我及我兒子及女兒從晚上九點多開始在二樓的房間內看
        電視，我除了去一趟廚房之外，我都在房間沒有出來過等語，而其子乙○○
        陳稱：當天丙○○有去我家補漏，約十、十一點多左右，是我幫他開門的，
        我就帶陳某到屋頂去工作，‧‧‧我和我母親及我姊姊在二樓我的房間看電
        視，我從晚上九、十點左有開始看電視，直到有人來按電鈴的時候才離開房
        間等語（本院九十一年一月三十一日訊問筆錄參照），核被告甲○○○所述
        與其子乙○○所陳之情節相符，而當晚於被告甲○○○位於蘇澳鎮○○路四
        零二巷九號住處內之人，除有被告丙○○及甲○○○外，尚有被告甲○○○
        之女兒及其已成年之兒子乙○○在場，當此情形之下，被告丙○○與被告甲○○○間是否有可能為通姦及相姦之行為，即屬有疑。況證人胡傳民到庭結
        證稱：被告丙○○當時是穿著一般短袖的衣服及短褲，被告甲○○○是穿細
        肩帶之衣服等語明確（本院九十一年二月二十五日訊問筆錄參照），則顯見
        被告丙○○及甲○○○當時之衣著為一般之家居服裝，並無衣衫不整之情形
        ，從現場所示被告丙○○之衣著及其他情狀，則尚不足以證明被告丙○○與
        甲○○○於當時確係發生通姦及相姦之行為。至告訴人戊○○於本院調查時
        提出之錄音帶譯文，由其內容觀之，顯見被告丙○○與甲○○○間確有曖昧
        之情愫，深夜仍逗留婦女居處，行為似有不端，惟尚無直接證據足資證明被
        告丙○○與甲○○○確有發生性行為，自不得率予推測二人間有通姦及相姦
        之犯行。
  （三）綜上所述，告訴人戊○○及證人胡傳民之指述僅能證明被告丙○○於當日確
        有進入被告甲○○○之家中，惟此尚無法證明被告丙○○與甲○○○於當日
        確係發生通姦及相姦之行為，此外，復查無其他積極證據足資認定被告丙○○、甲○○○確有公訴人所指之犯行，揆諸首揭說明，不能證明被告丙○○
        及甲○○○犯罪，此部分依法應為無罪判決之諭知，以示慎審。
據上論斷，應依刑事訴訟法第二百九十九條第一項前段、第三百零一條第一項前段，
家庭暴力防治法第十三條第二項第一款、第五十條第一款，刑法第十一條前段、第二
百七十七條第一項、第五十五條、第四十一條第一項、第四十二條第二項，罰金罰鍰
提高標準條例第一條前段、第二條，判決如主文。
本案經檢察官林秋田到庭執行職務
中        華民        國    九十一    年    五    月    二十二  日
                                  臺灣宜蘭地方法院刑事第一庭
                                      審判長法  官    林  明  山
                                            法  官    辜  漢  忠
                                            法  官    鄭  貽  馨
右正本證明與原本無異。
如不服本判決，應於判決送達後十日內向本院提出上訴狀( 應附繕本 )，上訴於臺灣
高等法院。
                                            書記官    陳  憲  文
中        華        民        國    九十一    年    五    月    二十三  日
附錄論罪法條
刑法第二百七十七條第一項
 (普通傷害罪)
傷害人之身體或健康者，處三年以下有期徒刑、拘役或一千元以下罰金。
家庭暴力防治法第十三條
法院於審理終結後，認有家庭暴力之事實且有必要者，應依聲請或依職權核發包括下
列一款或數款之通常保護令：
一  禁止相對人對於被害人或其特定家庭成員實施家庭暴力。
家庭暴力防治法第五十條第一款
家庭暴力防治法第五十條
違反法院依第十三條、第十五條所為之下列裁定者，為本法所稱之違反保護令罪，處
三年以下有期徒刑、拘役或併或併科新台幣十萬元以下罰金：
一  禁止實施家庭暴力行為。
